【裁判字號】    92,交聲,1022
【裁判日期】    920925
【裁判案由】    違反道路交通管理處罰條例聲明異議
【裁判全文】
臺灣臺北地方法院交通事件裁定                  九十二年度交聲字第一○二二號
    異議人即
    受處分人  甲○○
右列受處分人因違反道路交通管理處罰條例事件，對於交通部公路總局台北區監理所
板橋監理站中華民國九十二年七月三十日所為之處分（原處分案號：板監違字第裁四
一－ＡＦ0000000號），聲明異議，本院裁定如左：
    主  文
異議駁回。
    理  由
一、按設於實施機慢車兩段式左轉路口附近顯明之處，並配合劃設機慢車左轉待轉區
    標線之機慢車兩段左轉標誌，係用以告示左轉機器腳踏車或慢車駕駛人應遵照號
    誌指示，在號誌顯示允許直行時先行駛至右前方路口之左轉待轉區等待左轉，俟
    該方向號誌顯示允許直行後，再行續駛，以兩段方式完成左轉，道路交通標誌標
    線號誌設置規則第六十五條定有明文，而道路交通管理處罰條例所稱之汽車，依
    該條例第三條第八款規定包括機器腳踏車，再汽車駕駛人轉彎時，有不依標誌、
    標線、號誌指示者，處銀元二百元以上六百元以下（即新台幣六百元以上一千八
    百元以下）罰鍰，道路交通管理處罰條例第四十八條第二款亦定有明文；再汽車
    駕駛人駕駛汽車有違反道路交通管理處罰條例之行為，經交通勤務警察制止時，
    拒絕停車接受稽查而逃逸者，除按各該條規定處罰外，處新台幣三千元以上六千
    元以下罰鍰，同條例第六十條第一項亦定有明文，且汽車駕駛人駕駛汽車違反道
    路交通管理處罰條例第四十八條、第六十條第一項規定者，除應依該條所規定之
    罰鍰處罰外，並應各予記違規點數一點，道路交通管理處罰條例第六十三條第一
    項第一款亦定有明文。
二、本件受處分人即異議人甲○○於九十二年五月十三日二十一時三十分許，騎乘其
    所有之車牌號碼ＪＥ二–二七三號重型機車，行駛至臺北市○○○○路口時，由
    基隆路四段直接向西行駛至公館圓環內環車道（東往西），因未依規定兩段式於
    機車停轉區待轉，為於公館內環處執行交通稽查員警目睹違規過程，並立即上前
    攔車稽查時，其拒絕停車接受稽查並闖紅燈往基隆路三段加速逃逸，而為臺北市
    政府警察局文山第二分局警員陳宗賢以受處分人之機車有違反前揭道路交通管理
    處罰條例第四十八條第一條第二款、第六十條第一項規定之事實掣單舉發，嗣將
    舉發通知單送達於受處分人後，受處分人於舉發通知單上所載之應到案日期前向
    原處分機關提出申訴，並陳明其係實際駕駛人，經原處分機關函請舉發單位調查
    結果，仍認受處分人騎乘機車有前開違規行為，原處分機關乃於九十二年七月三
    十日分別依道路交通管理處罰條例第四十八條第一項第二款、第六十條第一項、
    第六十三條第一項第一款（裁決書漏引第一款，應予更正）、違反道路交通管理
    事件統一裁罰基準表之規定，裁處受處分人罰鍰新臺幣六百元，並記違規點數一
    點；又另依道路交通管理處罰條例第六十條第一項、第六十三條第一項第一款（
    裁決書漏引第一款，應予更正）、違反道路交通管理事件統一裁罰基準表之規定
    ，裁處受處分人罰鍰新臺幣三千元，並記違規點數一點。
三、異議人即受處分人甲○○固坦承於右揭時間確曾騎乘其所有之車牌號碼ＪＥ二–
    二七三號重型機車途經上開應依標誌兩段式左轉之路口而直接左轉行駛，惟矢口
    否認有前述違規行為，辯稱：員警根本無採證照片，街上車又多，此事伊根本無
    印象，當天時間很晚可能是警員看錯，而且當時伊根本無所見鳴笛或輔以燈光指
    揮棒云云。然查：本件異議人即受處分人甲○○於九十二年五月十三日二十一時
    三十分許，駕駛車牌號碼ＪＥ二－二七三號重型機車，行駛至臺北市○○○○路
    口時，由基隆路四段直接向西行駛至公館圓環內環車道，被於公館內環處執行交
    通稽查員警目睹違規過程，並立即上前攔車稽查時，該機車騎士未停反而闖紅燈
    往基隆路三段加速逃逸，並不理會執勤員警之手勢及制止，執勤員警依違反道路
    交通管理處罰條例第四十八條第一項第二款、第六十條第一項舉發，且執勤員警
    稱違規當時不僅鳴笛及手勢示意停車接受稽查外，並輔以燈光指揮棒指揮之事實
    ，有臺北市政府警察局文山第二分局九十二年六月十六日北市警文二分交字第○
    九二六一二九六一○○號書函在卷可稽，核與臺北市政府警察北市警交大字第Ａ
    Ｆ0000000號舉發違反道路交通管理事件通知單所載相符﹔又受處分人辯
    稱無採證照片等語，因拒絕停車接受稽查而逃逸之行為稍縱即逝，實難即時予以
    採證，且交通警察掣單舉發違反道路交通管理處罰條例所列之違規事實，本質上
    為行政處分，係公務員基於職務上之權力，依法就特定之具體事件所為之具公法
    上效果之單方面行政行為，基於公務員為公法上行為具有公信力之原則，該行政
    行為當可被推定為真正，從而本件異議人既未能提出證據以資證明其確無違規行
    為，僅空言稱並未有任何違規行為，尚難認其辯解為可採，本件事證明確，受處
    分人駕駛其所有前開車號重型機車之違規行為堪以認定。
四、綜上所述，受處分人駕駛其所有之前開車號重型機車確有在前揭時地違規及經交
    通勤務警察制止時，拒絕停車接受稽查而逃逸之行為，從而原處分機關乃依前揭
    道路交通管理處罰條例第四十八條第一項第二款、第六十條第一項、第六十三條
    第一項第一款及處理細則第四十四條第一項暨基準表之規定，裁處受處分人罰鍰
    共新台幣三千六百元，併依同條例第六十三條第一項第一款規定併予記違規點數
    二點，核無違誤，本件受處分人之異議為無理由，自應將其異議駁回。
五、據上論斷，應依道路交通案件處理辦法第十九條，裁定如主文。
中      華      民      國    九十二    年      九      月   二十五     日
                                      臺灣臺北地方法院交通法庭
                                          法  官  曾  正  龍
右正本證明與原本無異。
如不服本裁定，應於送達後五日內，向本院提出抗告狀。
                                          書記官  彭  自  青
中      華      民      國    九十二    年      九      月   二十六    日


司法院資訊處製作；財團法人民間司法改革基金會備份。
